【裁判字號】    95,訴,910
【裁判日期】    951214
【裁判案由】    偽造文書等
【裁判全文】
臺灣士林地方法院刑事判決               95年度訴字第910號
公  訴  人  臺灣士林地方法院檢察署檢察官
被      告  甲○○
                      樓
上列被告因偽造文書案件，經檢察官提起公訴（95年度偵字第91
98號、第10014 號），本院訊問被告後，被告為有罪之陳述，本
院合議庭裁定認本件宜由受命法官獨任進行簡式審判程序，判決
如下：
    主  文
甲○○連續行使偽造私文書，足以生損害於他人，處有期徒刑柒
月，如附表所示偽造之署押計貳枚均沒收。又攜帶兇器竊盜，處
有期徒刑柒月。應執行有期徒刑壹年，如附表所示偽造之署押計
貳枚均沒收。
    事實與理由
一、本件犯罪事實為：
１、甲○○曾於民國92年間因竊盜、偽造文書等案件，於經台灣
    高等法院於95年7 月13日判處有期徒刑5 月確定。
２、甲○○不知檢束行為，竟基於意圖為自己不法所有及偽造私
    文書之概括犯意，於94年10月27日某時，在台北市○○區○
    ○路1 段195 巷3 弄28號4 樓住處，先徒手竊取其兄乙○○
    所有放置在該住處之中華郵政股份有限公司內湖郵局（以下
    簡稱內湖郵局）帳號為00000000000000之存摺1 本、印鑑章
    1 枚、國民身分證1 張、卡號為00000000 00000000 號之中
    華銀行信用卡1 張（此部分之竊盜行為，據告訴人乙○○於
    95年11月13日當庭表示撤回竊盜刑事告訴）。得手後，未得
    乙○○同意，為下列行為：
    1 甲○○於94年10月27日14時許，前往位於台北市內湖區○
      ○○路○ 段83號內湖郵局，持乙○○的印鑑章及國民身分
      證，佯稱係乙○○本人，在郵局儲金簿掛失補副申請書上
      盜蓋乙○○之印鑑章計2 枚印文並填載乙○○個人基本資
      料，以及在郵政存簿儲金儲戶申請變更戶事項申請書上偽
      造乙○○簽名1 枚、盜蓋乙○○之印鑑章計2 枚，並填載
      乙○○個人基本資料，而接續偽造掛失補副申請書之私文
      書、申請變更帳戶事項申請書之私文書，持之向內湖郵局
      承辦人員申辦補發存摺。
    2 94年10月28日，甲○○再持乙○○印鑑章及上開申辦補發
      之存摺，前往位於台北市○○○路○ 段96號雙連郵局，冒
      用乙○○名義，在郵政存簿儲金提款單上，填寫領款金額
      新台幣（下同）9 萬元、並盜蓋乙○○之印鑑章1 枚，而
      偽造郵政存簿儲金提款單私文書，持向雙連郵局表示領款
      ，使承辦人員陷於錯誤，誤以為是乙○○本人領款，而交
      付9 萬元予甲○○，足以生損害於中華郵政公司對於帳戶
      管理的正確性及乙○○。
    3 甲○○復持乙○○之中華銀行信用卡，先於94年11月1日
      11時許，前往位於台北縣板橋市○○路○ 段31號B1家樂福
      賣場購物後，持上開信用卡予家樂福賣場之職員，使家樂
      福賣場誤以為其係乙○○，而允以2605元金額簽帳刷卡結
      帳，甲○○並在簽帳單上持卡人簽名欄偽造乙○○簽名1
      枚，而偽造不實之簽帳單私文書，再將之交付店員而行使
      ，足以生損害於乙○○、家樂福賣場及中華銀行對於信用
      卡管理之正確性，致使家樂福賣場陷於錯誤，誤以為甲○
      ○是信用卡領用人，而允予簽帳消費並交付財物，甲○○
      以此方式詐得價值2605元之DVD 播放器1 台。
    4 94年11月2 日9 時許，甲○○前往位於台北縣三重市○○
      路○ 段4 號1 樓榮昇銀樓，持乙○○之中華銀行信用卡欲
      刷卡購買價值13500 元之黃金金飾，因無法通過刷卡審核
      而未得逞。
３、甲○○因向友人郭添秋借得之車號H22871號自小客車只有1
    面車牌，為避免警方攔查，竟另行起意，於95年8 月5 日21
    時許，在台北市內湖區○○○路○ 段15巷附近，持車內非其
    所有，客觀上對人體具危險性之兇器六角扳手1 支，下手竊
    取王元基所有車號BN9010號自小客車的車牌2 面，得手後將
    之懸掛在H22871號自小客車使用。
二、本件犯罪事實之證據除引用檢察官起訴書之記載外，另補充
    如下：
    1 卷附郵局查詢帳戶最近交易資料表、中華郵政台北郵局檢
      附之郵政存簿儲金提款單影本、車號H22871號自小客車認
      領單等附卷可參。
    2 證人余筱珊即內湖郵局員工於警詢時之陳述、證人郭添秋
      於警詢時之陳述。
    3 本件犯罪事實，業據被告於本院訊問時坦白承認。
三、關於新舊法適用的問題：
１、被告於95年8 月5 日之加重竊盜犯行，犯罪時間在95年7 月
    1 日刑法修正公布之後，無新舊刑法適用比較的問題，先予
    指明。
２、至被告於94年10月27日至94年11月2 日期間之偽造文書、詐
    欺取財等行為，本院的意見：
    1 按行為後法律有變更者，適用行為時之法律。但行為後之
      法律有利於行為人者，適用最有利於行為人之法律，修正
      後刑法第2 條第1 項定有明文。又比較時應就罪刑有關之
      共犯、未遂犯、想像競合犯、牽連犯、連續犯、結合犯，
      以及累犯加重、自首減輕暨其他法定加減（如身分加減）
      與加減例等一切規定，綜其全部罪刑之結果而為比較。
    2 95 年7 月1 日修正施行之刑法，已廢除原刑法第56條連
      續犯規定。依新法，被告之數犯罪行為須分論併罰，此刪
      除雖非犯罪構成要件之變更，但已影響行為人刑罰之法律
      效果，屬法律變更，比較新舊法結果，以舊法之規定有利
      於被告。
    3 修正後之刑法刪除第55條關於牽連犯之規定，本件被告所
      犯上開行使偽造私文書、詐欺取財等罪具牽連犯關係，依
      修正前即行為時之規定，應從一重處斷，依修正後之刑法
      已刪除牽連犯之規定，則應依數罪併罰規定分論併罰，比
      較新舊法規定，修正前之刑法第55條牽連犯規定，對被告
      較有利。
    4 刑法第33條關於罰金數額之規定，由銀元1 元以上，修正
      為新台幣1 千元以上。比較結果，以修正前規定，較有利
      於被告。
    5 刑法第51條第5 款有關數罪併罰，宣告多數有期徒刑定其
      刑期之規定，由「不得逾20年」，修正為「不得逾30年」
      ，比較結果，舊法對被告較為有利。
    6 綜合比較結果，以舊法有利於被告。
四、核被告的行為，係犯刑法第216 條、第210 條行使偽造私文
    書罪，及行為時刑法第339 條第1 項詐欺取財既遂罪、第3
    項之詐欺取財未遂罪、刑法第321 條第1 項第3 款之加重竊
    盜罪。被告偽造署押、盜用印章為偽造私文書之部分行為，
    偽造私文書後進而行使，偽造之低度行為為行使之高度行為
    吸收，均不另論罪。被告先後多次行使偽造文書欺犯行，時
    間緊接、所犯為構成要件相同之罪名，顯係基於概括犯意而
    為，應依修正前連續犯之規定，論以1 罪，並依法加重其刑
    。被告所犯2 次詐欺取財既遂罪、1 次詐欺取財未遂罪，時
    間緊接、所犯為構成要件相同之罪名，顯係基於概括犯意而
    為，應依修正前連續犯規定，從重論以詐欺取財既遂1 罪，
    並依法加重其刑。所犯行使偽造文書、詐欺取財等罪，具方
    法結果牽連關係，應依修正前刑法第55條後段規定，從重依
    行使偽造文書罪論處。所犯行使偽造文書罪、加重竊盜罪間
    ，犯意各別，行為互殊，應分論併罰。
五、爰審酌被告正值壯年，本應自食其力，妥善運用金錢，為滿
    足私人消費需求，竟盜領存款、盜刷信用卡，又任意竊取他
    人自小客車車牌供其使用之車輛懸掛，缺乏尊重他人財產權
    觀念，念及被告犯後坦白承認犯行，以及被告的智識程度、
    生活狀況等情，分別量處如主文所示之刑，並定其應執行之
    刑。如附表所示偽造之署押計2 枚，應依刑法第219 條規定
    宣告沒收。被告先後偽造之郵局儲金簿掛失補副申請書、郵
    政存簿儲金儲戶申請變更戶事項申請書、郵政存簿儲金提款
    單、簽帳單等私文書，均已先後行使交付內湖郵局、雙連郵
    局、特約商店留存，已非屬被告所有，爰不予宣告沒收，而
    被告用以竊取BN9010號車牌2 面的六角扳手，既未扣案，又
    非違禁物，被告供稱非其所有，故不予宣告沒收。至於偽造
    之郵局儲金簿掛失補副申請書、郵政存簿儲金儲戶申請變更
    戶事項申請書上「申請人欄位－乙○○」姓名之記載，純屬
    資料之填寫，無簽名的本意，性質上非屬署押甚明，併此說
    明。
六、至被告於94年10月27日徒手竊取其兄乙○○的存摺、印章、
    國民身分證、信用卡等物之竊盜罪責，查被告與告訴人乙○
    ○為二親等的血親關係，依刑法第324 條第2 項規定須告訴
    乃論，因告訴人乙○○於95年11月13日到庭表示撤回對被告
    的竊盜刑事告訴，此部分與上開論罪部分，具裁判上一罪關
    係，爰不另為不受理判決之諭知。
七、再者，被告在郵政存簿儲金儲戶申請變更戶事項申請書上偽
    造乙○○簽名1 枚、盜蓋乙○○之印鑑章計2 枚，以及偽造
    郵政存簿儲金提款單部分，雖未據檢察官載明予起訴之犯罪
    事實，然因與本件起訴事實，分具實質上、裁判上一罪關係
    ，為起訴效力所及，本院應併予審酌，附此敘明。
八、依刑事訴訟法第273 條之1 第1 項、第299 條第1 項前段、
    第310 條之2 、第454 條，刑法第2 條第1 項、修正前刑法
    第55條、第56條、第339 條第1 項、第51條第5 款、第219
    條，刑法第210 條、第216 條、第321 條第1 項第3 款，罰
    金罰鍰提高標準條例第1條前段，判決如主文。
九、本案經檢察官林宏松到庭執行職務。
十、當事人如不服本判決，應於判決送達後10日內，向本院提出
    上訴狀。
中    華    民    國    95    年    12    月    14    日
                  刑事第四庭  法  官      蘇嫊娟
以上正本證明與原本無異。
如不服本判決，應於判決送達後10日內，向本院提出上訴狀。
                              書記官      陳慧玲
中    華    民    國    95    年    12    月    18    日
附錄本案論罪科刑法條：
中華民國刑法第210條
偽造、變造私文書，足以生損害於公眾或他人者，處5 年以下有
期徒刑。
中華民國刑法第216條
行使第210 條至第215 條之文書者，依偽造、變造文書或登載不
實事項或使登載不實事項之規定處斷。
中華民國刑法第219條
偽造之印章、印文或署押，不問屬於犯人與否，沒收之。
中華民國刑法第321條
犯竊盜罪而有左列情形之一者，處 6 月以上、 5 年以下有期徒
刑：
一  於夜間侵入住宅或有人居住之建築物、船艦或隱匿其內而犯
    之者。
二  毀越門扇、牆垣或其他安全設備而犯之者。
三  攜帶兇器而犯之者。
四  結夥三人以上而犯之者。
五  乘火災、水災或其他災害之際而犯之者。
六  在車站或埠頭而犯之者。
前項之未遂犯罰之。
中華民國刑法第339條
意圖為自己或第三人不法之所有，以詐術使人將本人或第三人之
物交付者，處5 年以下有期徒刑、拘役或科或併科1 千元以下罰
金。
以前項方法得財產上不法之利益或使第三人得之者，亦同。
前二項之未遂犯罰之。


司法院資訊處製作；財團法人民間司法改革基金會備份。
